臺灣臺北地方法院民事簡易判決
110年度店簡字第371號
原      告  蔡明芳  
                      送達代收人  姚書容  住新北市○○區○○路0段00號00樓之0
訴訟代理人  郭香吟律師
被      告  群準科技股份有限公司

法定代理人  陳奇諒  

訴訟代理人  鄭清妃律師
上列當事人間請求給付票款事件，本院於民國111年3月11日言詞
辯論終結，判決如下：
　　主　　　文
被告應給付原告新臺幣肆拾萬元，及自民國一○八年十二月三十
一日起至清償日止，按年息百分之六計算之利息。
訴訟費用新臺幣伍仟參佰陸拾元由被告負擔。
本判決得假執行。但被告如以新臺幣肆拾萬元為原告預供擔保，
得免為假執行。 
    事實及理由
一、原告主張：伊執有被告簽發如附表所示之支票乙紙（下稱系
    爭支票），詎系爭支票經伊屆期提示未獲付款，屢次催討未
    獲置理，爰本於票據之法律關係提起本件訴訟，並聲明：如
    主文第1項所示。
二、被告則以：原告於另案訴訟自承系爭支票係因伊法定代理人
    陳奇諒於民國107年4月23日向原告借款新臺幣（下同）40萬
    元，而由伊簽發作為擔保，而伊業於107年12月21日匯款40
    萬元（下稱系爭款項）以清償，系爭支票債權已因清償而消
    滅，縱系爭款項是否係清償系爭支票有疑，因原告未能說明
    對伊有其他債權存在，受領系爭款項即屬不當得利，伊亦得
    據此抵銷等語，資為抗辯，並聲明：原告之訴駁回。
三、本院之判斷：
　㈠、按票據債務人不得以自己與發票人或執票人之前手間所存
      抗辯之事由對抗執票人。票據法第13條前段定有明文。依
      上開規定反面解釋，若票據債務人與執票人間存有直接抗
      辯之事由，自得據以主張。又票據原因關係確立後，當事
      人就該原因關係之成立及消滅等事項有所爭執，應適用各
      該法律關係之舉證責任分配原則（最高法院109年度台上
      字第3115號民事判決意旨參照）。查：
　　１、陳奇諒於107年4月23日向原告借款40萬元，而由被告簽
        發系爭支票作為擔保，原告於108年12月31日提示系爭
        支票不獲付款等情，為兩造所不爭執，亦具原告提出系
        爭支票及退票理由單為證（本院卷第17至18頁），堪信
        為真。而被告抗辯系爭支票擔保債權已因清償或抵銷而
        消滅，則為原告所否認，依前揭法條及說明，應由被告
        就該部分事實負舉證責任。
　　２、被告於107年12月21日匯與原告系爭款項（原告實際收受
        之金額另扣除手續費10元，即39萬9990元）之事實，雖
        據被告提出第一銀行臺幣付款處理狀態查詢畫面（本院
        卷第71頁），亦為原告所不爭執，惟主張被告所清償者
        並非系爭支票而係原告代墊之被告107年7月至11月零用
        金債務。又按：
　　　⑴、當事人主張有利於己之事實者，就其事實有舉證之責
          任。民事訴訟法第277條定有明文。是若先負舉證責
          任之當事人不能舉證證實自己所主張之事實為真實，
          則縱令他造就其反對陳述未能舉證，或其所舉證據尚
          有疵累，仍不能為對該當事人有利之判斷。
　　　⑵、系爭支票所屬票冊係107年2月26日自臺灣土地銀行寶
          中分行領出，有該行領用支票明細查詢可證（本院卷
          第133頁），惟就系爭支票究竟何時開立兩造所述不
          一，依證人即被告供應商君昇實業股份有限公司業務
          經理翁秀娟、證人即曾任被告採購人員陳淑君證述，
          亦無法判斷確切開立時間，不能遽信系爭款項之交付
          即係為清償系爭支票。
　　　⑶、而原告主張有代墊被告107年7月至11月零用金部分，
          雖為被告所否認，惟證人陳淑君證稱：有時候廠商來
          收貨款，被告沒有錢支付，原告有時會拿自己的現金
          來付，伊也有墊付過等語（本院卷第202頁），則原
          告主張曾為被告代墊款項，顯非全不足採，依上開法
          條及說明，被告既不能先舉證系爭款項所清償者為系
          爭支票債務，縱令原告未能舉證代墊被告107年7月至
          11月零用金部分為真實，亦非得即信被告之清償抗辯
          為可採。
　　３、又按無法律上之原因而受利益，致他人受損害者，應返
        還其利益。民法第179條前段定有明文。而不當得利依
        其類型可區分為「給付型不當得利」與「非給付型不當
        得利」，前者係基於受損人有目的及有意識之給付而發
        生，後者乃由於給付以外之行為或事件所成立。就給付
        型不當得利而言，因財產變動係返還請求權人（受損人
        ）之給付行為所致，自應由其就無法律上之原因此一要
        件負舉證責任（最高法院109年度台上字第21號判決意
        旨參照）。查，被告雖抗辯縱系爭款項是否係清償系爭
        支票有疑，因原告未能說明有其他債權存在，受領系爭
        款項即屬不當得利等語，惟原告陳稱其代墊被告107年7
        月至11月零用金、且證人陳淑君亦證稱原告曾代墊被告
        應支付之貨款等款項等節，業如前陳，則原告受領系爭
        款項是否確無法律上原因，已屬可疑，被告既未舉證原
        告不應受領系爭款項，自不能信原告應返還該部分利益
        ，而被告得據此主張抵銷。　　　
　㈡、再按在票據上簽名者依票上所載文義負責；票據上之簽名
      得以蓋章代之；發票人應照支票文義擔保付款，支票不獲
      付款時，執票人於行使或保全支票上權利之行為後，對於
      發票人得行使追索權。此觀票據法第5條第1項、第6條、
      第126條及第144條準用第29條第1項、第85條第1項自明。
      次按執票人向支票債務人行使追索權時，得請求自為付款
      提示日起之利息，如無約定利率者，依年息6%計算。票據
      法第133條亦有明文。查，原告於108年12月31日提示系爭
      支票不獲付款，而被告抗辯其已清償票款或另有債權得為
      抵銷，均非可採，已如前述，則原告請求被告如數支付票
      款，並自提示日即108年12月31日起加計按年息6%計算之
      利息，當屬可取。
四、從而，原告依票據之法律關係，請求被告給付如主文第1項
    所示之金額，為有理由，應予准許。
五、本件係適用簡易程序為被告敗訴之判決，爰依民事訴訟法第
    389條第1項第3款規定，依職權宣告假執行；並依同法第392
    條第2項依職權為被告如預供擔保，得免為假執行之宣告。
六、訴訟費用負擔之依據：民事訴訟法第78條。並依職權確定本
    件訴訟費用額為5360元（即裁判費4300元＋證人翁秀娟日旅
    費530元【以上為原告預納】＋證人陳淑君日旅費530元【被
    告預納】）如主文第2項所示。
中　　華　　民　　國　　111 　年　　4 　　月　　8 　　日
                  新店簡易庭法  官　林志煌
上正本證明與原本無異。
對於本件判決如有不服，應於收受送達後20日內向本院提出上訴
書狀，上訴於本院合議庭，並按他造當事人之人數附具繕本。
如委任律師提起上訴者，應一併繳納上訴審裁判費。
中　　華　　民　　國　　111 　年　　4 　　月　　8 　　日
                            書記官  陳柏志
附表：（金額單位均為新臺幣）
編號 支票號碼 票面金額 發票日 提示日即利息起算日 1 GB0000000 400,000元 民國108年12月31日 民國108年12月31日